【裁判字號】    98,易,322
【裁判日期】    980612
【裁判案由】    詐欺
【裁判全文】
臺灣高雄地方法院刑事判決               98年度易字第322號
公  訴  人  臺灣高雄地方法院檢察署檢察官
被      告  甲○○
                    現於台灣高雄戒治所戒治中
上列被告因詐欺案件，經檢察官提起公訴（97年度偵字第31765
號）及移送併辦（98年度偵字第2069號），本院判決如下：
    主  文
甲○○幫助犯詐欺取財罪，處拘役伍拾日，如易科罰金，以新台
幣壹仟元折算壹日。
    事  實
一、甲○○得預見收購使用他人所申辦行動電話門號之人，係將
    所收購之行動電話門號用以供與被害人聯絡之用，藉此作為
    犯罪工具，並避免遭有偵查犯罪權限之執法人員循線查緝；
    竟仍基於幫助他人遂行詐欺取財之不確定故意，於民國96年
    4 月5 日，向中華電信股份有限公司申辦0000000000行動電
    話門號後，因遺失而先後於96年4 月24日及96年5 月15日向
    中華電話申請補發，旋即於96年5 月15日後某日，在不詳地
    點，將其所申辦之上開行動電話門號SIM 卡，提供予不詳之
    詐欺集團成員使用。嗣取得前開行動電話門號之詐欺集團成
    員，意圖為自己不法之所有，先於96年5 月30日冒稱戶政事
    務所人員撥打電話予乙○○○，向其諉稱因身分遭人冒用存
    款將遭到凍結，需提款後將款項交付保管，並留下甲○○所
    申辦之上開行動電話門號作為提款後雙方聯絡之用；致乙○
    ○○陷於錯誤，即於同日提領新台幣89萬3 千元，該詐欺集
    團成員至乙○○○家中諉稱要陪同其至士林地檢署調查，待
    乙○○○將款項交付後隨即藉故離開；復於96年4 月間某日
    ，在報紙上刊載「個人信貸整合負債（0000000000）」之廣
    告，誘使不特定大眾撥打電話洽詢，於96年4 月28日，郭林
    秀梅閱報後即撥打上開電話欲辦理貸款，接聽電話之詐欺集
    團成員即向渠佯稱：「需要證件影本及郵局存摺、提款卡及
    印章，始能放款」云云，致郭林秀梅陷於錯誤，於同日下午
    3 時許，將其向中華郵政股份有限公司梅山郵局所申請帳戶
    （局號：0000000 、帳號：0000000 ）之存摺、印章及提款
    卡等物，交付給該詐欺集團之不詳成員，而事後該郵局帳戶
    更淪為詐欺集團行騙之犯罪工具。
二、案經臺北市政府警察局中正第二分局移送臺灣臺北地方法院
    檢察署呈請臺灣高等法院檢察署檢察長核轉台灣高雄地方法
    院檢察署偵查起訴及台灣嘉義地方法院檢察署移送併辦。
    理  由
一、上開犯罪事實業據被告甲○○於本院審理中坦承不諱，核與
    證人即被害人乙○○○於警詢及偵查中及證人即被害人郭林
    秀梅於警詢中所證述之情節相符，罪證明確，被告犯行堪以
    認定
二、按刑法上之幫助犯，係對於犯罪與正犯有共同之認識，而以
    幫助之意思，對於正犯資以助力，而未參與實施犯罪之行為
    者而言（最高法院75年度台上字第1509號、84年度台上字第
    5998號、88年度台上字第1270號判決意旨參照）。又被告將
    本件電信門號，提供予不詳之詐欺集團成員使用，雖使該詐
    欺集團之不詳成員得基於詐欺取財之犯意，分別向被害人2
    人施以詐術，均致使被害人2 人陷於錯誤，而分別匯款至該
    詐欺集團成員所提供之帳戶內，及交付帳戶資料，而遂行該
    集團詐欺取財之犯行，惟被告單純提供本件門號供人使用之
    行為，並不等同於向被害人施以欺罔之詐術行為，且亦無證
    據證明被告有參與詐欺取財犯行之構成要件行為，是核被告
    所為，係犯刑法第30條第1 項前段、第339 條第1 項之幫助
    詐欺取財罪。又被告並未實際參與詐欺犯行，所犯情節較正
    犯輕微，爰依刑法第30條第2 項規定，減輕其刑。又被告係
    以一個提供門號之幫助行為，同時幫助詐欺集團詐得上開2
    位被害人之財物，係一行為而觸犯2 個幫助詐欺取財既遂罪
    ，為想像競合犯，應從幫助詐欺取財既遂罪之一罪論斷。爰
    審酌被告未經熟慮，而提供本件門號供他人詐欺犯罪使用，
    非但增加被害人尋求救濟之困難，造成社會人心不安，亦助
    長詐騙犯罪者之氣焰，使詐欺犯罪者得以順利取得詐欺所得
    之財物，危害財產交易安全擾亂金融秩序甚鉅，又犯後坦承
    犯行態度尚佳等一切情狀，量處如主文所示之刑，並諭知易
    科罰金之折算標準。
三、移送併辦部分（即被害人郭林秀梅部分）雖未經起訴，惟與
    上開起訴部分（即被害人乙○○○部分）有想像競合犯之裁
    判上一罪之關係，自為起訴效力所及，本院自得一併審理。
四、又本件被告所犯係死刑、無期徒刑、最輕本刑為3 年以上有
    期徒刑以外之罪，其於準備程序中就被訴事實為有罪之陳述
    ，經法官告知簡式審判程序之旨，並聽取公訴人、被告之意
    見後，本院認為適宜由受命法官獨任進行簡式審判程序，附
    予敘明。
據上論斷，應依刑事訴訟法第299 條第1 項前段，刑法第30條、
第339 條第1 項、第55條、第41條第1 項前段，刑法施行法第1
條之1 ，判決如主文。
中    華    民    國    98    年    6     月    12    日
                  刑事第七庭    法  官  林俊寬
以上正本證明與原本無異。
如不服本判決應於收受送達後10日內向本院提出上訴書狀，並應
敘述具體理由；如未敘述上訴理由者，應於上訴期間屆滿後20日
內向本院補提理由書（均須按他造當事人之人數附繕本）「切勿
逕送上級法院」。
中    華    民    國    98    年    6     月    12    日
                                書記官  林香如
附錄法條：
中華民國刑法第339 條
（普通詐欺罪）
意圖為自己或第三人不法之所有，以詐術使人將本人或第三人之
物交付者，處5 年以下有期徒刑、拘役或科或併科1 千元以下罰
金。
以前項方法得財產上不法之利益或使第三人得之者，亦同。
前二項之未遂犯罰之。


司法院資訊處製作；財團法人民間司法改革基金會備份。
